【裁判字號】    99,上易,580
【裁判日期】    991019
【裁判案由】    清償債務
【裁判全文】
臺灣高等法院民事判決                 99年度上易字第580號
上  訴  人  乙○○
訴訟代理人  甲○○
被上訴人    丙○○
上列當事人間請求清償債務事件，上訴人對於中華民國99年4月
30日臺灣桃園地方法院99年度訴字第268號第一審判決提起上訴
，本院於99年10月5日言詞辯論終結，判決如下：
    主  文
原判決關於駁回上訴人後開第二項之訴部分，及訴訟費用之裁判
廢棄。
被上訴人應給付上訴人新台幣壹佰萬元，及自民國99年2月27日
起至清償日止，按年利率5％計算之利息。
其餘上訴駁回。
第一、二審訴訟費用由被上訴人負擔。
    事實及理由
一、上訴人聲明：（一）原判決廢棄。（二）被上訴人應給付上
    訴人新臺幣（下同）100萬元，及自民國88年10月1日起至清
    償日止，按年利率5％計算之利息。
    被上訴人聲明：上訴駁回。
二、上訴人起訴主張：被上訴人前於88年6月30日向伊謊稱因擴
    大投資事業，急需現金100萬元週轉，保證借款期限10天，
    約定利息按郵局利率計算。伊不疑有他，乃自郵局提領現金
    100萬元交付被上訴人。詎屆期被上訴人拒不返還，經伊多
    年來催討，被上訴人乃書立借據及簽發面額100萬元之本票
    各1張予伊，作為借款之債權憑證。嗣復經伊屢次催討，被
    上訴人均置之不理。爰依消費借貸之法律關係，求為命被上
    訴人給付100萬元，及自88年10月1日起至清償日止，按年利
    率5％計付利息之判決。
    被上訴人則以：否認兩造間有借貸關係存在，100萬元是上
    訴人交給伊做股票的，借據及本票是上訴人於98年8月間強
    逼伊寫的云云，資為抗辯。
三、兩造不爭執之事實：
    被上訴人於98年8月間書立向上訴人借款100萬元之借據及簽
    發同面額之本票各1張予上訴人。
    證據：借據、本票（見原審司促卷4頁）。
四、上訴人請求被上訴人返還借款100萬元及給付法定遲延利息
    有無理由，論述如下：
（一）上訴人主張被上訴人向其借款100萬元之事實，業據其提
      出被上訴人所書立之借據及簽發之本票各1張為證（見原
      審司促卷4頁）。被上訴人自認上訴人有交付伊現金100
      萬元（見本院卷16頁背面），惟抗辯係大家一起做股票，
      並非借款云云。
（二）經查上訴人否認其與被上訴人一起做股票，被上訴人雖舉
      詹彭瑞英為證；惟查證人詹彭瑞英到場，僅能證明伊當初
      有拿98萬元給被上訴人一起做股票，對於兩造間之事情並
      不知情（見本院卷23頁背面），並不足以證明上訴人有與
      被上訴人一起做股票。被上訴人所提出其在統一證券股份
      有限公司中壢分公司之證券交易分戶帳（見本院卷26-28
      頁），亦僅能證明其有從事股票買賣，不足以證明上訴人
      有與其一起做股票。被上訴人抗辯上訴人交付100萬元，
      係與其一起做股票云云，難信為真實。
（三）又查被上訴人自認其於98年8月間，書立向上訴人借款100
      萬元之借據及簽發同面額之本票各1張予上訴人（見本院
      卷16頁背面、33頁背面）。雖被上訴人抗辯借據及本票係
      上訴人強要伊寫的云云，惟查被上訴人所稱上訴人強要伊
      寫借據及本票之緣由，依被上訴人所為陳述，係上訴人說
      萬一她死了怎麼辦，要伊寫借據及本票給她，所以伊才寫
      給上訴人等語（見本院卷16頁背面、33頁背面），被上訴
      人書立借據及簽發本票並未達違反其自由意識之程度，上
      開借據所載被上訴人向上訴人借100萬元之內容，堪信為
      真實，被上訴人抗辯上訴人係與其一起做股票云云，為不
      足採。被上訴人既曾向上訴人拿取現金100萬元，又書立
      上開借據予上訴人，上訴人主張被上訴人於88年間向其借
      款100萬元，堪信為真實。
（四）按稱消費借貸者，謂當事人約定，一方移轉金錢或其他代
      替物之所有權於他方，而他方以種類、品質、數量相同之
      物返還之契約，88年4月21日修正89年5月5日起施行前民
      法第474條定有明文。被上訴人既曾向上訴人借款100萬元
      ，上訴人請求被上訴人返還借款100萬元，應屬有據。又
      依民法第478條規定，借用人應於約定期限內，返還與借
      用物種類、品質、數量相同之物，未定返還期限者，借用
      人得隨時返還，貸與人亦得定一個月以上之相當期限，催
      告返還。經查兩造間之金錢消費借貸未約定返還期限，惟
      上訴人向原法院聲請對被上訴人發支付命令，經於99年1
      月27日送達被上訴人，應視為上訴人於該日催告被上訴人
      返還，其一個月期限為99年2月26日，被上訴人應於翌（
      27）日返還，並自該日起負遲延責任。上訴人請求被上訴
      人返還100萬元之法定遲延利息，應自99年2月27日起算，
      其超過自該日起算法定遲延利息部分，不應准許。
五、綜上所述，上訴人依消費借貸之法律關係，請求被上訴人給
    付100萬元，及自99年2月27日起至清償日止，按年利率5％
    計算之利息，為有理由，應予准許；至超過上開範圍之請求
    ，為無理由，不應准許。原審就上訴人上開請求應准許部分
    ，為上訴人敗訴之判決，尚有未洽，上訴意旨指摘原判決此
    部分不當，求予廢棄改判，為有理由；就上訴人請求不應准
    許部分為上訴人敗訴之判決，並無不合；上訴意旨指摘原判
    決此部分不當，求予廢棄改判，為無理由。
六、兩造其餘之攻擊或防禦方法及未經援用之證據，經本院斟酌
    後，認為均不足以影響本判決之結果，無逐一詳予論駁之必
    要。併此敘明。
七、據上論結，本件上訴為一部有理由，一部無理由，依民事訴
    訟法第450條、第449條第1項、第79條，判決如主文。
中    華    民    國    99    年    10    月    19    日
                      民事第七庭
                        審判長法  官  許正順
                              法  官  蘇芹英
                              法  官  鄭威莉
正本係照原本作成。
不得上訴。
中    華    民    國    99    年    10    月    19    日
                              書記官  李垂福

司法院資訊處製作；財團法人民間司法改革基金會備份。
